臺灣臺南地方法院刑事判決
110年度訴字第631號
公  訴  人  臺灣臺南地方檢察署檢察官
被      告  王世揚


上列被告因搶奪等案件，經檢察官提起公訴（110年度偵字第852
7、11422、12548號、110年度調偵字676、1217、1248號），被
告於本院受命法官行準備程序中就被訴之事實為有罪之陳述，經
合議庭裁定改由受命法官獨任依簡式審判程序審理，並判決如下
：
    主  文
乙○○犯如附表所示之罪，均累犯，各處如附表「罪刑及沒收」欄
所示之刑及沒收。有期徒刑部分，應執行有期徒刑陸月，如易科
罰金，以新臺幣壹仟元折算壹日。沒收部分併執行之。
    犯罪事實及理由
一、證據能力：
  ㈠供述證據部分：
　　按簡式審判程序之證據調查，不受第159條第1項之限制，刑
    事訴訟法第273條之2定有明文，是於行簡式審判程序之案件
    ，被告以外之人於審判外之陳述，除有其他不得作為證據之
    法定事由外，應認具有證據能力。本判決所援引被告以外之
    人於審判外之陳述，因本案採行簡式審判程序，復無其他不
    得作為證據之法定事由，依上說明，應認均具有證據能力。
  ㈡非供述證據部分：
    至於卷內所存經本院引用為證據之非供述證據部分，與本案
    待證事實間均具有關連性，且無證據證明係公務員違背法定
    程序所取得，是依刑事訴訟法第158條之4之反面解釋，自有
    證據能力。
二、本案犯罪事實、證據及應適用之法條（不含累犯部分），除
    以下部分應予更正、補充外，其餘均引用檢察官起訴書之記
    載（如附件）：
　㈠犯罪事實部分：
　⒈附件第2頁犯罪事實一㈢第1行「於110年5月21日上午10時許」
    之記載，應補充為「於110年5月21日上午10時52分許」。
　⒉附件第3頁犯罪事實一㈣第1行「於110年5月17日下午4時許」
    之記載，應補充為「於110年5月17日下午4時34分許」。
　⒊附件第3頁犯罪事實一㈤第1行「於110年2月16日下午5時許」
    之記載，應更正為「於110年2月16日下午3時40分許」。
　⒋附件第3頁犯罪事實一㈥第1行「於110年2月16日下午2時許」
    之記載，應補充為「於110年2月16日下午2時36分許」；第4
    頁第1行「於同日下午2時許」之記載，應更正為「於同日下
    午3時18分許」。
  ㈡證據部分：
　　補充「被告乙○○於本院準備程序及簡式審判程序中之自白」
    。
三、刑法第47條第1項之說明：
    被告前因酒後駕車之公共危險案件，經本院以108年度交簡
    字第1130號判處有期徒刑2月確定，於民國108年11月15日縮
    刑期滿執行完畢等情，有臺灣高等法院被告前案紀錄表存卷
    可參，是被告於受徒刑之執行完畢後，5年內故意再分別犯
    本案有期徒刑以上之各罪，均為累犯。另依司法院釋字第77
    5號解釋之解釋文及理由意旨，係指構成累犯者，不分情節
    ，一律加重最低本刑，於不符合刑法第59條所定要件之情形
    下，致生行為人所受之刑罰超過其所應負擔罪責之個案，不
    符罪刑相當原則、比例原則，於此範圍內，在刑法第47條第
    1項修正前，為避免發生上述罪刑不相當的情形，法院就該
    個案應裁量是否加重最低本刑；依此，該解釋係指個案應量
    處最低法定刑、又無法適用刑法第59條規定減輕之情形，法
    院應依此解釋意旨裁量不予加重最低本刑。然本案被告並無
    上開解釋文所示情形，本院認依刑法累犯規定加重其刑，並
    無使被告所受之刑罰超過其所應負擔罪責，而違反罪刑相當
    原則、比例原則之情形，又本院已於簡式審判程序中進行前
    科訊問、科刑資料調查，被告亦就科刑範圍表示意見。是綜
    合上情，本院認為被告本案犯行，均應依刑法第47條第1項
    規定，加重其刑。
四、刑法第59條之說明：
    按犯罪之情狀顯可憫恕，認科以最低度刑仍嫌過重者，得酌
    量減輕其刑，刑法第59條定有明文。其立法理由指出：本條
    所謂「犯罪之情狀可憫恕」，係指裁判者審酌刑法第57條各
    款所列事項以及其他一切與犯罪有關之情狀之結果，認其犯
    罪足堪憫恕者而言。經查，被告就附件犯罪事實一㈠所犯之
    搶奪罪，其法定刑度為6月以上5年以下有期徒刑，然被告奪
    取財物之過程尚非激烈衝突，造成危害社會之程度非鉅，與
    其他搶奪財物之行為人有施以較重程度之不法腕力情節甚有
    差異，並考量被告供稱原從事電子服務業，因疫情影響而失
    業，需一人負擔家中經濟，扶養年邁之父母及1名未成年子
    女，屬低收入戶，有其提出之低收入戶證明書影本1紙為憑
    （見本院卷第47頁），復與被害人庚○○達成調解（詳下述六
    ）等情狀，本院認量處最低法定刑，猶嫌過重，爰依刑法第
    59條規定，酌減其刑。另被告就附件犯罪事實一㈡至㈥所犯之
    竊盜罪共6次犯行，其最低法定刑與本案犯罪情節相較，核
    無情輕法重而有違罪刑相當性及比例原則之情形，自無適用
    該條規定減刑之餘地。
五、爰審酌被告因疫情影響失業，陷入經濟困窘之境，擅自搶奪
    、竊取他人財物，缺乏法治觀念，實有不該；復考量被告犯
    後坦承犯行之態度，業與部分被害人、告訴人達成調解（詳
    下述六），暨被告供稱為高中畢業，原從事電子服務業，月
    收入約新臺幣2萬6千元，惟因疫情影響失業，離婚，需扶養
    父母及1名未成年子女，家庭經濟狀況為低收入戶，父親前
    因疾病接受手術，尚積欠醫療費用（見本院卷第49、51、70
    頁）等一切情狀，分別量處如附表「罪刑及沒收」欄所示之
    刑，並就有期徒刑部分，定其應執行刑，及均諭知易科罰金
    之折算標準。
六、沒收：
　  被告就本案各次犯行，所搶奪、竊取之物，核屬其犯罪所得
    ，惟被告就附件犯罪事實一㈠、㈤部份，分別與被害人庚○○、
    告訴人丁○○達成調解，有臺南市永康區調解委員會調解筆錄
    、臺南市南區調解委員會調解筆錄各1份（見調偵字第676號
    卷第25頁，調偵字第1217號卷第5頁）可證，本院斟酌被告
    如依調解成立內容履行完畢，已足以剝奪其犯罪所得，顯可
    達沒收制度之立法目的，倘再予宣告沒收，將有過苛之虞，
    爰依刑法第38條之2第2項規定，不予宣告沒收；就附件犯罪
    事實一㈥之告訴人辛○○部分，所竊取之安全帽1頂，業經員警
    發還告訴人辛○○，有贓物認領保管單1紙（見南市警二偵字
    第1100096498號卷第49頁）可證，爰依刑法第38條之1第5項
    規定，亦不予宣告沒收；其餘犯罪所得部分，均尚未扣案，
    亦未實際合法發還被害人，爰依刑法第38條之1第1項前段、
    第3項規定，宣告沒收，併諭知於全部或一部不能沒收或不
    宜執行沒收時，追徵其價額。
據上論斷，應依刑事訴訟法第273 條之1 第1 項、第299 條第1
項前段、第310 條之2 、第454 條第2 項，判決如主文。
本案經檢察官許華偉提起公訴，檢察官戊○○到庭執行職務。

中　　華　　民　　國　　110 　年　　10　　月　　13　　日
　　　　　　　　　刑事第十五庭  法　官　陳貽明
以上正本證明與原本無異。
如不服本判決應於收受本判決後20日內向本院提出上訴書狀，並
應敘述具體理由。其未敘述上訴理由者，應於上訴期間屆滿後20
日內向本院補提理由書狀（均須按他造當事人之人數附繕本）「
切勿逕送上級法院」。 
　　　　　　　　　　　　　　　  書記官  洪翊學　　　　　
中　　華　　民　　國　　110 　年　　10　　月　　13　　日
　　　　　　　　　
附表   編號 對應之犯罪事實  罪刑及沒收   1 附件犯罪事實欄一㈠ 乙○○犯搶奪罪，累犯，處有期徒刑肆月，如易科罰金，以新臺幣壹仟元折算壹日。   2 附件犯罪事實欄一㈡ 乙○○犯竊盜罪，累犯，處有期徒刑肆月，如易科罰金，以新臺幣壹仟元折算壹日。  未扣案之犯罪所得新臺幣參萬元沒收，於全部或一部不能沒收或不宜執行沒收時，追徵其價額。   3 附件犯罪事實欄一㈢ 乙○○犯竊盜罪，累犯，處有期徒刑肆月，如易科罰金，以新臺幣壹仟元折算壹日。  未扣案之犯罪所得新臺幣貳萬伍仟捌佰伍拾元沒收，於全部或一部不能沒收或不宜執行沒收時，追徵其價額。   4 附件犯罪事實欄一㈣ 乙○○犯竊盜罪，累犯，處有期徒刑肆月，如易科罰金，以新臺幣壹仟元折算壹日。  未扣案之犯罪所得新臺幣貳萬伍仟元沒收，於全部或一部不能沒收或不宜執行沒收時，追徵其價額。   5 附件犯罪事實欄一㈤ 乙○○犯竊盜罪，累犯，處有期徒刑參月，如易科罰金，以新臺幣壹仟元折算壹日。   6 附件犯罪事實欄一㈥ 乙○○犯竊盜罪，累犯，處有期徒刑肆月，如易科罰金，以新臺幣壹仟元折算壹日。又犯竊盜罪，累犯，處拘役壹拾日，如易科罰金，以新臺幣壹仟元折算壹日。  未扣案之犯罪所得新臺幣參萬壹仟玖佰元沒收，於全部或一部不能沒收或不宜執行沒收時，追徵其價額。 

附錄論罪科刑法條：
中華民國刑法第320條
意圖為自己或第三人不法之所有，而竊取他人之動產者，為竊盜
罪，處5年以下有期徒刑、拘役或50萬元以下罰金。
意圖為自己或第三人不法之利益，而竊佔他人之不動產者，依前
項之規定處斷。
前二項之未遂犯罰之。

中華民國刑法第325條
意圖為自己或第三人不法之所有，而搶奪他人之動產者，處6月
以上5年以下有期徒刑。
因而致人於死者，處無期徒刑或7年以上有期徒刑，致重傷者，
處3年以上10年以下有期徒刑。
第1項之未遂犯罰之。

（附件）
臺灣臺南地方檢察署檢察官起訴書
                                   110年度調偵字第676號
                                   110年度偵字第8527號
                                   110年度偵字第11422號
                                   110年度偵字第12548號
                                   110年度調偵字第1217號
                                   110年度調偵字第1248號
　　被　　　告　乙○○　男　51歲（民國00年0月00日生）
　　　　　　　　　　　　住臺南市○區○○路0段000號8樓之1
　　　　　　　　　　　　（現於法務部矯正署臺南看守所羈                            押中）
　　　　　　　　　　　　國民身分證統一編號：Z000000000號

　　選任辯護人　茆臺雲律師（扶助律師）
                林佩璇律師（扶助律師）

上列被告因搶奪等案件，已經偵查終結，認應該提起公訴，茲將
犯罪事實及證據並所犯法條分敘如下：
　　　　　犯罪事實
一、乙○○前因公共危險案件，經臺灣臺南地方法院以108年度交
    簡字第1130號確定判決處以有期徒刑2月、併科罰金新臺幣1
    0,000元，於民國107年10月1日徒刑執行完畢出監。詎其因
    失業擔憂經濟困窘，竟不思透過正當途徑賺取生活所需，分
    別基於搶奪、竊盜等犯意，在下列時、地，實施各該犯行：
  （一）乙○○於109年12月10日晚間8時許，在臺南市○區○○     
            路0段000號彩券行內，基於意圖為自己不法所有之
        搶奪         犯意，向負責人庚○○告以欲購買總價新
        臺幣（下同）         32,500元之「賓果賓果」彩券4
        張，於庚○○列印彩券         完畢尚未交付乙○○且不
        及防備之際，徒手搶奪庚○○         手中持有之上開4
        張彩券後，即騎乘車牌號碼000-000號         普通重
        型機車自現場離去，並立刻前往臺南市○區○○         
        路000號「真好中彩券行」向謝清文兌獎，因2張彩券未
                 中獎，即將未中獎之彩券2張丟棄，旋即持另
        2張彩券，         前往臺南市北區中華北路某址「錢
        尚讚彩券行」，向張         幸生兌得22,500元獎金
        。乙○○嗣自兌得獎金中，出資         9,000元購買彩
        券。嗣因庚○○不甘受害報警處理，經         警調閱
        相關監視攝影畫面後查獲乙○○，始悉上情，並        
         扣得「賓果賓果」彩券1張及現金13,500元。（本署11
        0         年度調偵字第676號）
  （二）乙○○於110年2月21日晚間9時許，在臺南市○區○○路0段0
        00號「鉅彩商號」彩券行內，基於意圖為自己不法所有
        之竊盜犯意，向店員蕭群馨表示欲購買總價30,000元之
        「賓果賓果」彩券，經蕭群馨列印彩券完畢之際，乙○○
        即徒手竊取彩券後自店內離去。嗣因「鉅彩商號」彩券
        行負責人丙○○不甘受害，委由蕭群馨報警處理，經警調
        閱相關監視攝影畫面後，始循線查悉上情。（本署110
        年度偵字第8527號）
  （三）乙○○於110年5月21日上午10時許，在臺南市○區○○ ○路0
        段000號「招財彩券行」內，基於意圖為自己不法 所有
        之竊盜犯意，向店員己○○表示欲購買價額850元 之「39
        樂合彩」彩券1張及價額25,000元之「賓果賓果 」彩券
        1張，經己○○列印彩券完畢之際，乙○○即徒 手竊取彩券
        後，騎乘車牌號碼000-000號普通重型機車 自現場離去
        。嗣因乙○○騎乘機車至臺南市南區金華路 與中華南路
        路口時自摔跌倒，經警到場處理，並調閱相 關監視攝
        影畫面後，始循線查悉上情。（本署110年度偵字第114
        22號）
  （四）乙○○於110年5月17日下午4時許，在臺南市○○區○○路000
        號「金德富彩券行」內，基於意圖為自己不法 所有之
        竊盜犯意，向負責人壬○○表示欲購買價額25,000元之「
        賓果賓果」彩券，經壬○○列印彩券完畢之際，乙○○即徒
        手竊取彩券後，騎乘車牌號碼000-000號普通重型機車
        自現場離去。嗣因壬○○不甘受害報警處理，經警調閱相
        關監視攝影畫面後，始循線查悉上情。（本署110年度
        偵字第12548號）
  （五）乙○○於110年2月16日下午5時許，在臺南市○區○○路0段0
        00號「樂易富彩券行」內，基於意圖為自己不法所有之
        竊盜犯意，向實際經營者丁○○表示欲購買總價30,000元
        之「賓果賓果」彩券，並交付3,000元予丁○○，經丁○○
        列印彩券完畢之際，乙○○即徒手竊取彩券後，向丁○○表
        示要到車內取來所餘價金交付予丁○○，即逕自從店內離
        去。嗣因丁○○發覺受害，委請其子與友人追回乙○○，乙○○雖於嗣後再交付丁○○3,000元，惟尚缺24,000元未交
        付，丁○○旋即報警處理，經警調閱相關監視攝影畫面後
        ，始循線查悉上情。（本署110年度調偵字第1217號）
  （六）乙○○於110年2月16日下午2時許，在臺南市○○區○○路0段
        000號「仟豐彩券行」內，基於意圖為自己不法 所有之
        竊盜犯意，向老闆娘甲○○表示欲購買價額30,000元之「
        賓果賓果」彩券與價額500元及1,400元之「大樂透」彩
        券，經甲○○列印彩券完畢之際，乙○○即徒手竊取彩券後
        ，騎乘車牌號碼000-000號普通重型機車自現場離去，
        並在不詳時點，持竊得之「賓果賓果」彩券，在臺南市
        中西區大同路一帶之某彩券行，兌得獎金8,750元，嗣
        將得款花用完畢，竊得之「大樂透」彩券則已遺失。乙○○竊得彩券並騎乘上開機車自前揭彩券行離去後，嗣於
        同日下午2時許，因將自己使用之安全帽遺留在「仟豐
        彩券行」內，從而另基於竊盜之犯意，在臺南市中西區
        北門路1段67號騎樓，徒手竊取辛○○置於車牌號碼000-0
        000號普通重型機車上之安全帽1頂（價值約1,000元）
        後，即繼續騎乘車牌號碼000-000號普通重型機車自該
        址離去。嗣因甲○○、辛○○2人不甘受害報警處理，經警
        調閱相關監視攝影畫面後，始循線查悉上情。（本署11
        0年度調偵字第1248號）
二、案經臺南市政府警察局第六分局報告偵辦、臺南市政府警察
    局第一分局報告偵辦、己○○訴由臺南市政府警察局第六分局
    報告偵辦、壬○○訴由臺南市政府警察局第四分局報告偵辦、
    丁○○訴由臺南市政府警察局第六分局報告偵辦、辛○○訴由臺
    南市政府警察局第二分局報告偵辦。
　　　　　證據並所犯法條
一、訊據被告乙○○對前揭時、地曾取走如報告意旨所載財物之事
    實坦承不諱，核與被害人庚○○、蕭群馨、甲○○及告訴人己○○
    、壬○○、丁○○、辛○○與證人謝清文、張幸生警詢或偵查中指
    述大致相符，並有臺南市政府警察局第六分局搜索扣押筆錄
    、扣押物品目錄表、蒐證照片、彩券影本、相關監視攝影翻
    拍照片、車輛詳細資料報表、彩券副本存根聯、臺南市政府
    警察局第二分局博愛派出所扣押筆錄、扣押物品目錄表、指
    認犯罪嫌疑人紀錄表、贓物認領保管單附卷可稽，足認被告
    自白與事實相符。本件事證明確，被告犯嫌應堪認定。
二、核被告所為，係涉刑法第325條第1項之搶奪罪嫌及同法第32
    0條第1項之普通竊盜罪嫌。被告實施如犯罪事實欄所載之1
    次搶奪犯行及6次竊盜犯行，其犯意各別、行為互殊，請予
    分論併罰。被告曾受有期徒刑之執行完畢，有本署刑案資料
    查註紀錄表可參，5年內故意再犯本件有期徒刑以上之罪，
    為累犯，請依刑法第47條第1項規定加重其刑。另按犯罪所
    得，屬於犯罪行為人者，沒收之，刑法第38條之1第1項前段
    定有明文，本件被告所竊財物，除已發還之告訴人辛○○所有
    安全帽1頂外，另扣得之「賓果賓果」彩券1張以及其餘尚未
    扣案且未實際合法發還被害人等財物，仍請依刑法第38條之
    1第1項本文宣告沒收，並於不能或不宜執行沒收時，追徵其
    價額。另請考量被告已與部分被害人調解成立，有臺南市永
    康區調解委員會調解筆錄及臺南市南區調解委員會調解筆錄
    影本各1份在卷可憑，且被告患有憂鬱症，復有奇美醫療財
    團法人奇美醫院診斷證明書影本1紙附卷足參等情，量處適
    當之刑。
三、告訴及報告意旨就前揭除竊得告訴人辛○○安全帽1頂以外   
      之5次竊盜犯行，雖有主張被告所為係涉詐欺或搶奪罪嫌
    ，     惟搶奪與竊盜雖同具不法得財之意思，然搶奪係乘
    人不備，     公然掠取他人之財物，至於乘人不知而取他
    人財物，則為竊     盜罪，最高法院著有105年度台上字第
    656號判決可資參照；     至刑法上詐欺罪之成立，要以加
    害者有不法得財或得利之意     思而實施詐欺行為，被害
    者因此行為，致表意有所錯誤而為     財產上處分，受有
    損害，且加害者所用行為，堪認為詐術者     ，始足當之
    。若行為人非自始基於不法得財或得利之意圖，     客觀
    上無施用詐術之行為，或並無損害發生，或者所受損害    
     ，非由欺罔行為陷於錯誤所致，均不得遽以詐欺罪相繩，
    亦     據最高法院著有107年度台上字第212號判決可資參
    照。經查     告訴及報告意旨所指之前揭5次犯行，被告係
    在各該彩券於     列印完成後，原本持有各該彩券之彩券
    行人員管領力一時鬆     懈之際予以竊取，尚無相關證據
    資料足資證明被告係以不法     腕力掠取各該彩券；且被
    告雖均向彩券行人員表示欲購買彩     券，惟被告既全未
    將交付價金義務履行完畢，難認彩券行人     員係因而陷
    於錯誤，出於誤信履行交付彩券義務，而使被告     取得
    彩券，是被告所為，應屬竊盜行為，告訴及報告意旨就    
     此不無誤會，附此敘明。
四、依刑事訴訟法第251條第1項提起公訴。
    此　  致
臺灣臺南地方法院
中　　華　　民　　國　 110　　年　　6 　　月　　19　　日
                              檢  察  官  許 華 偉
本件證明與原本無異
中　　華　　民　　國　 110　　年　　6 　　月　　23　　日
                              書  記  官  劉 豫 瑛
附錄法條：
中華民國刑法第320條
意圖為自己或第三人不法之所有，而竊取他人之動產者，為竊盜
罪，處 5 年以下有期徒刑、拘役或 50 萬元以下罰金。
意圖為自己或第三人不法之利益，而竊佔他人之不動產者，依前
項之規定處斷。
前二項之未遂犯罰之。
中華民國刑法第325條
（普通搶奪罪）
意圖為自己或第三人不法之所有，而搶奪他人之動產者，處 6
月以上 5 年以下有期徒刑。
因而致人於死者，處無期徒刑或 7 年以上有期徒刑，致重傷者
，處 3 年以上 10 年以下有期徒刑。
第 1 項之未遂犯罰之。